臺灣嘉義地方法院刑事判決　　　　　　　　　　　　　九十三年度訴緝字第三四號
　　公　訴　人　臺灣嘉義地方法院檢察署檢察官
　　被　　　告　甲○○
右列被告因違反藥事法案件，經檢察官提起公訴（九十三年度偵字第二一五七號），
經本院合議庭裁定由受命法官獨任行簡式審判程序，判決如左：
    主  文
甲○○共同連續製造偽藥，處有期徒刑肆月。扣案之「龜鹿御品二仙膠」壹盒及「龜
鹿御品二仙膠酒」壹瓶，均沒收。
    事  實
一、甲○○於民國九十二年間，因偽造文書罪，經臺灣臺南地方法院判處有期徒刑四
    月，如易科罰金，以三百元折算一日，緩刑二年確定。猶不知悔改，與陳致仰（
    另案判處有期徒刑三月，緩刑二年確定）共同基於製造偽藥之概括犯意，且甲○
    ○另基於明知為偽藥而販賣之概括犯意，未經衛生主管機關核准，自九十二年十
    一月間某日起至九十三年一月十五日止，由甲○○以每星期新台幣一萬元之代價
    僱用陳致仰，並向中藥行購入鹿角、龜板、海馬、杜仲、四物等中藥材，連續在
    嘉義縣水上鄉寬士村「和雲宮」廟前廣場及嘉義縣朴子市「開基祖廟」廟邊廣場
    等地，由甲○○熬煮前開中藥材，陳致仰則依甲○○之指示在旁看顧爐火及加水
    ，製造偽藥「龜鹿御品二仙膠」，或將「龜鹿御品二仙膠」加入酒中製造「龜鹿
    御品二仙膠酒」後，再由甲○○在上開二址多次販賣「龜鹿御品二仙膠」予不特
    定之顧客，並附贈「龜鹿御品二仙膠酒」給購買者，嗣於同年十一月二十一日上
    午十時許，在「和雲宮」廟前廣場，為嘉義縣衛生局人員當場查獲甲○○販賣「
    龜鹿御品二仙膠」，並扣得甲○○所有之「龜鹿御品二仙膠」一盒及「龜鹿御品
    二仙膠酒」一瓶，且於九十三年一月十五日上午九時許，在「開基祖廟」廟邊廣
    場，為嘉義縣衛生局人員當場查獲陳致仰，並扣得甲○○所有之「龜鹿御品二仙
    膠」一盒。
二、案經嘉義縣政府移送臺灣嘉義地方法院檢察署檢察官偵查起訴，經本院合議庭裁
    定由受命法官獨任行簡式審判程序。
    理  由
一、訊據被告甲○○對於右揭犯罪事實，於本院準備程序及審理時均坦承不諱，核與
另案被告陳致仰於偵訊及於本院審理時之供述相符，且嘉義縣衛生局檢查人員於
    九十二年十一月二十一日，在「和雲宮」廟前廣場稽查時，當場查獲被告在該處
    販賣「龜鹿御品二仙膠」予不特定顧客一節，有嘉義縣衛生局藥政工作稽查現場
    紀錄表一紙、印有「龜鹿御品二仙膠」療效與服用方法之宣傳單影本一紙及現場
    查獲照片三張附卷可稽，且「龜鹿御品二仙膠（酒）」，宣稱由龜板、鹿角、戈
    鹿茸、大海馬、大蛤蚧等四十三種珍貴藥材組成，且宣稱有明目養肝，補腎益精
    ；安神；預防骨質疏鬆及老人痴呆症，失眠，血路不通；壯陽補腎，可治療陽痿
    、早洩、遺精、遺尿；可治療子宮虛冷；增強兒童抵抗力；提高免疫力等醫療效
    能，應以藥品管理，有行政院衛生署中醫藥委員會九十二年十二月十五日衛中會
    藥字第○九二○○一七四八七號函影本一紙在卷足憑，且扣案「龜鹿御品二仙膠
    」、「龜鹿御品二仙膠酒」之藥品標示，均無經衛生主管機關核准製造之藥品許
    可證字號，業據本院當庭勘驗屬實，足見上開樂品係未經核准擅自製造之偽藥，
    此外，復有扣案之「龜鹿御品二仙膠」一盒及「龜鹿御品二仙膠酒」一瓶可資佐
    證。再者，嘉義縣衛生局檢查人員於九十三年一月十五日，在「開基祖廟」廟邊
    廣場稽查時，當場查獲另案被告陳致仰及製造之器材、藥材等情，並有嘉義縣衛
    生局藥政工作稽查現場紀錄表一紙及現場查獲照片十一幀附卷可稽，且前開查獲
    之「龜鹿御品二仙膠」一盒，係屬未經核准擅自製造之偽藥一節，亦有嘉義衛生
    局九十三年五月十一日嘉衛藥字第○九三○○○八八○三號函在卷可參，復有「
    龜鹿御品二仙膠」一盒扣案可資佐證，業據本院調閱另案被告陳致仰刑事案件卷
    宗核閱屬實。綜上所述，足認被告之自白與事實相符，本件事證明確，被告犯行
    堪予認定。
二、按偽藥，係指藥品經稽查或檢驗，未經核准，擅自製造者。而製造、輸入藥品，
    應將其成分、規格、性能、製法之要旨，檢驗規格與方法及有關資料或證件，連
    同原文和中文標籤、原文和中文仿單及樣品，並繳納費用，申請中央衛生主管機
    關查驗登記，經核准發給藥品許可證後，始得製造或輸入。藥事法第二十條第一
    款及第三十九條第一項分別定有明文。查被告行為後，藥事法已於九十三年四月
    二十一日修正公布，並自同年四月二十三日起施行，修正前之該法第八十二條第
    一項原規定「製造或輸入偽藥或禁藥者，處七年以下有期徒刑，得併科新臺幣十
    五萬元以下罰金」，嗣該條修正為「製造或輸入偽藥或禁藥者，處十年以下有期
    徒刑，得併科新臺幣一千萬元以下罰金」，而修正前之該法第八十三條第一項原
    規定「明知為偽藥或禁藥，而販賣、供應、調劑、運送、寄藏、牙保、轉讓或意
    圖販賣而陳列者，處五年以下有期徒刑，得併科新台幣十萬元以下罰金。」，嗣
    該條修正為「明知為偽藥或禁藥，而販賣、供應、調劑、運送、寄藏、牙保、轉
    讓或意圖販賣而陳列者，處七年以下有期徒刑，得併科新臺幣五百萬元以下罰金
    。」經比較修正前、後法條刑度之結果，自以修正前之規定有利於被告，依刑法
    第二條第一項但書規定，自應適用修正前之藥事法第八十二條第一項及第八十三
    條第一項規定處斷。被告未經衛生主管機關核准，即擅自製造屬於藥事法藥品之
    「龜鹿御品二仙膠」及「龜鹿御品二仙膠酒」，並予販賣，核其所為，係犯修正
    前藥事法第八十二條第一項製造偽藥罪、第八十三條第一項明知為偽藥而販賣罪
    。被告與陳致仰就製造偽藥罪部分，彼此間有犯意聯絡及行為分擔，均為共同正
    犯。被告前後多次製造偽藥及販賣偽藥之犯行，均時間緊接，犯罪構成要件相同
    ，顯係基於概括犯意反覆為之，均為連續犯，應各論以一罪，並加重其刑。
    又被告所犯上開二罪，有方法、結果之牽連關係，為牽連犯，應從一重罪連續製
    造偽藥罪處斷。檢察官雖僅就被告自九十二年十一月間某日起至同年月二十一日
    止，製造偽藥及販賣偽藥之事實提起公訴，惟被告自九十二年十一月二十二日起
    至九十三年一月十五日止，製造偽藥及販賣偽藥之事實，與前揭起訴並經本院判
    決有罪之部分，既有連續犯之裁判上一罪關係，為起訴效力所及，本院自得予以
    審理。爰審酌被告製造及販賣偽藥之種類、數量、期間，犯罪所生之危害及犯罪
    後坦承犯行之態度良好等一切情狀，量處如主文所示之刑，以資懲儆。九十二年
    十一月二十一日扣案之「龜鹿御品二仙膠」一盒及「龜鹿御品二仙膠酒」一瓶，
    係被告所有供犯罪所用之物，業據被告供承在卷，爰依刑法第三十八條第一項第
    二款宣告沒收。雖公訴人認應依藥事法第七十九條第一項之規定沒收銷毀之，惟
    此項規定為行政處分之規定，與刑事處分之沒收尚有不同，不得誤為援引，附此
    敘明。至於九十三年一月十五日扣案之「龜鹿御品二仙膠」一盒，亦係被告所有
    供犯罪所用之物，亦據被告供承在卷，惟已於另案被告陳致仰案件執行銷燬，爰
    不另為沒收之諭知。
據上論斷，應依刑事訴訟法第二百九十九條第一項前段、第二百七十三條之一第一項
，修正前藥事法第八十二條第一項、第八十三條第一項，刑法第十一條前段、第二條
第一項但書、第二十八條、第五十六條、第五十五條、第三十八條第一項第二款。
本案經檢察官廖素琪到庭執行職務。
中    華    民    國      九十三      年      十一      月     三十     日
                                臺灣嘉義地方法院刑事第三庭
                                        法  官    卓春慧
右正本證明與原本無異。
如不服本判決，應於判決送達後十日內向本院提出上訴狀( 應附繕本 )。告訴人或被
害人如對於本判決不服者，應具備理由請求檢察官上訴，其上訴期間之計算係以檢察
官收受判決正本之日期為準。
中    華    民    國      九十三      年      十一      月     三十     日
                                        書記官    陳冠學
附錄本案論罪科刑法條全文
修正前藥事法第八十二條：
製造或輸入偽藥或禁藥者，處七年以下有期徒刑，得併科新台幣十五萬元以下罰金。
犯前項之罪，因而致人於死者，處無期徒刑或七年以上有期徒刑，致重傷者，處三年
以上十年以下有期徒刑。
第一項之未遂犯罰之。
修正前藥事法第八十三條：
明知為偽藥或禁藥，而販賣、供應、調劑、運送、寄藏、牙保、轉讓或意圖販賣而陳
列者，處五年以下有期徒刑，得併科新台幣十萬元以下罰金。
犯前項之罪，因而致人於死者，處七年以上有期徒刑，致重傷者，處一年以上七年以
下有期徒刑。
因過失犯第一項之罪者，處一年以下有期徒刑、拘役或新台幣十萬元以下罰金。
第一項之未遂犯罰之。
